---
title: "兵庫CLIの景気予測力：図表再現用スクリプト"
subtitle: "本文図表および第3章電子補足図"
author: "N Toyohara"
date: "`r Sys.Date()`"
output:
  word_document:
    toc: false
    fig_caption: true
  html_document: default
---

# 兵庫CLI論文：本文図表と電子補足図の再生成

このファイルは、論文本文で使用した図表を再生成するとともに、紙幅の都合で本文から割愛した第3章の補助図を電子資料として再現するためのスクリプトである。

データファイルはリポジトリ直下の `data/兵庫cliデータ.xlsx` に配置する。分析対象は **CI_cのみ** とし、計算手順・関数・処理順序は元の分析スクリプトを維持している。

```{r setup, include=FALSE}
knitr::opts_chunk$set(
  echo = FALSE,
  fig.width = 6.4,
  fig.height = 4.4,
  out.width = "\\linewidth"
)
```

```{r, include=FALSE}
library(openxlsx)
library(knitr)

filnam <- "data/兵庫cliデータ.xlsx"

cli_raw <- read.xlsx(
  filnam,
  sheet = "兵庫CLI",
  colNames = FALSE
)

ci_c1 <- read.xlsx(
  filnam,
  sheet = "兵庫CI_c",
  colNames = FALSE
)
```

```{r, include=FALSE}
ym_to_index <- function(ym){

  y <- ym %/% 100
  m <- ym %% 100

  12 * y + m - 1
}

index_to_ym <- function(idx){

  y <- idx %/% 12
  m <- idx %% 12 + 1

  y * 100 + m
}

add_months_ym <- function(ym, n){

  index_to_ym(
    ym_to_index(ym) + n
  )
}

ym_to_date <- function(ym){

  as.Date(
    paste0(
      ym %/% 100,
      "-",
      sprintf("%02d", ym %% 100),
      "-01"
    )
  )
}
```

```{r, include=FALSE}
vintage_ym <- as.numeric(
  unlist(
    cli_raw[1, -1]
  )
)

target_ym <- as.numeric(
  unlist(
    cli_raw[-1, 1]
  )
)

cli_mat <- as.matrix(
  cli_raw[-1, -1]
)

storage.mode(cli_mat) <- "numeric"

keep_col <- which(
  vintage_ym >= 201707 &
  vintage_ym <= 202606
)

vintage_ym <- vintage_ym[
  keep_col
]

cli_mat <- cli_mat[
  ,
  keep_col,
  drop = FALSE
]

pub_ym <- add_months_ym(
  vintage_ym,
  2
)

pub_date <- ym_to_date(
  pub_ym
)

cat(
  "対象ヴィンテージ数:",
  length(vintage_ym),
  "\n"
)

cat(
  "収録対象月:",
  min(vintage_ym),
  "-",
  max(vintage_ym),
  "\n"
)

cat(
  "実際の公表月:",
  min(pub_ym),
  "-",
  max(pub_ym),
  "\n"
)
```

```{r, results="asis"}
table1_data <- data.frame(
  項目 = c(
    "ヴィンテージ数",
    "収録対象月",
    "実際の公表月",
    "CLI公表ラグ"
  ),
  内容 = c(
    length(vintage_ym),
    paste0(min(vintage_ym), " - ", max(vintage_ym)),
    paste0(min(add_months_ym(vintage_ym, 2)), " - ", max(add_months_ym(vintage_ym, 2))),
    "2か月"
  )
)

knitr::kable(
  table1_data,
  caption = "表1　兵庫CLIヴィンテージ・データベースの概要",
  align = c("l", "c"),
  row.names = FALSE
)
```

```{r, include=FALSE}
cli_release <- data.frame()

last_j <- length(
  vintage_ym
)

for(j in seq_along(vintage_ym)){

  ym_t <- vintage_ym[j]

  i_t <- match(
    ym_t,
    target_ym
  )

  ym_tm1 <- add_months_ym(
    ym_t,
    -1
  )

  i_tm1 <- match(
    ym_tm1,
    target_ym
  )

  if(
    !is.na(i_t) &&
    !is.na(i_tm1)
  ){

    cli_initial <- cli_mat[
      i_t,
      j
    ]

    cli_prev_rt <- cli_mat[
      i_tm1,
      j
    ]

    cli_1m <- if(
      j + 1 <= last_j
    ){
      cli_mat[
        i_t,
        j + 1
      ]
    }else{
      NA
    }

    cli_2m <- if(
      j + 2 <= last_j
    ){
      cli_mat[
        i_t,
        j + 2
      ]
    }else{
      NA
    }

    cli_latest <- cli_mat[
      i_t,
      last_j
    ]

    cli_prev_latest <- cli_mat[
      i_tm1,
      last_j
    ]

    tmp <- data.frame(
      target_ym = ym_t,
      target_date = ym_to_date(
        ym_t
      ),
      pub_ym = add_months_ym(
        ym_t,
        2
      ),
      pub_date = ym_to_date(
        add_months_ym(
          ym_t,
          2
        )
      ),
      cli_initial = cli_initial,
      cli_1m = cli_1m,
      cli_2m = cli_2m,
      cli_latest = cli_latest,
      cli_prev_rt = cli_prev_rt,
      cli_prev_latest = cli_prev_latest
    )

    cli_release <- rbind(
      cli_release,
      tmp
    )
  }
}

cli_release$rev_1m <- (
  cli_release$cli_1m -
  cli_release$cli_initial
)

cli_release$rev_2m <- (
  cli_release$cli_2m -
  cli_release$cli_initial
)

cli_release$rev_latest <- (
  cli_release$cli_latest -
  cli_release$cli_initial
)

cli_release$delta_rt <- (
  cli_release$cli_initial -
  cli_release$cli_prev_rt
)

cli_release$delta_latest <- (
  cli_release$cli_latest -
  cli_release$cli_prev_latest
)

cli_release$sign_rt <- sign(
  cli_release$delta_rt
)

cli_release$sign_latest <- sign(
  cli_release$delta_latest
)

cli_release$sign_stable <- (
  cli_release$sign_rt ==
  cli_release$sign_latest
)

```

```{r, fig.show="hold", fig.width=10.0, fig.height=6.2, out.width="100%", fig.cap="図1　2025年1月を例とした兵庫CLIヴィンテージ・データベースの逐次的構造"}
plot.new()

plot.window(
  xlim = c(0, 12),
  ylim = c(0, 8.4)
)

# headers
text(1.0, 7.75, "対象月", adj = 0, cex = 1.0)
text(3.0, 7.75, expression(V[202501]), cex = 1.15)
text(5.6, 7.75, expression(V[202502]), cex = 1.15)
text(8.2, 7.75, expression(V[202503]), cex = 1.15)
text(10.8, 7.75, expression(V[202606]), cex = 1.15)

text(3.0, 7.35, "2025年3月公表", cex = 0.82)
text(5.6, 7.35, "2025年4月公表", cex = 0.82)
text(8.2, 7.35, "2025年5月公表", cex = 0.82)
text(10.8, 7.35, "2026年8月公表", cex = 0.82)

segments(2.0, 7.0, 11.5, 7.0)

# rows
rows_y <- c(6.0, 4.8, 3.6, 2.4)
row_lab <- c("2024/12", "2025/01", "2025/02", "2025/03")

for(i in seq_along(rows_y)){
  text(1.0, rows_y[i], row_lab[i], cex = 1.0)
}

# V_202501
text(3.0, 6.0, "99.803", cex = 1.18)
text(3.0, 4.8, "99.924", cex = 1.18)

# V_202502
text(5.6, 6.0, "99.869", cex = 1.18)
text(5.6, 4.8, "99.975", cex = 1.18)
text(5.6, 3.6, "100.109", cex = 1.18)

# V_202503
text(8.2, 6.0, "99.852", cex = 1.18)
text(8.2, 4.8, "99.939", cex = 1.18)
text(8.2, 3.6, "100.046", cex = 1.18)
text(8.2, 2.4, "100.155", cex = 1.18)

# latest / V_202606
text(10.8, 6.0, "99.560", cex = 1.18)
text(10.8, 4.8, "99.508", cex = 1.18)
text(10.8, 3.6, "99.428", cex = 1.18)
text(10.8, 2.4, "99.290", cex = 1.18)

# horizontal revision arrows
for(y in c(6.0, 4.8)){
  arrows(3.55, y, 5.05, y, length = 0.08)
  arrows(6.15, y, 7.65, y, length = 0.08)
  arrows(8.75, y, 10.25, y, length = 0.08)
}
arrows(6.15, 3.6, 7.65, 3.6, length = 0.08)
arrows(8.75, 3.6, 10.25, 3.6, length = 0.08)
arrows(8.75, 2.4, 10.25, 2.4, length = 0.08)

# recursive new endpoint path
arrows(
  3.30,
  4.45,
  5.25,
  3.85,
  length = 0.10,
  lwd = 2
)

arrows(
  5.90,
  3.25,
  7.85,
  2.65,
  length = 0.10,
  lwd = 2
)

# Real-time direction in the first vintage
arrows(
  3.0,
  5.70,
  3.0,
  5.10,
  length = 0.10,
  lwd = 1.6
)

text(
  3.30,
  5.42,
  expression(Delta*CLI[2025/01]^{RT}==0.121),
  adj = 0,
  cex = 1.0
)

text(
  6.15,
  1.35,
  "公表時点が1か月進むたびに：過去系列を更新 ＋ 新しい対象月を1つ追加",
  cex = 1.0
)

text(
  6.10,
  0.58,
  "横方向＝同じ対象月の改定　　斜め方向＝逐次追加される新規値　　縦方向＝同一ヴィンテージ内の方向判断",
  cex = 0.90
)

box()
```

```{r, fig.show="hold", fig.env="figure*", fig.width=13.5, fig.height=5.4, out.width="100%", fig.cap="図2　初回公表値と最新ヴィンテージによるCLI変化の対応", results="hide"}
make_first_latest_change <- function(
  cli_data,
  h
){

  out <- data.frame()

  for(i in 1:nrow(cli_data)){

    ym0 <- cli_data$target_ym[i]

    ymh <- add_months_ym(
      ym0,
      h
    )

    ih <- match(
      ymh,
      cli_data$target_ym
    )

    if(is.na(ih)){
      next
    }

    first0 <- cli_data$cli_initial[i]
    firsth <- cli_data$cli_initial[ih]

    latest0 <- cli_data$cli_latest[i]
    latesth <- cli_data$cli_latest[ih]

    if(
      any(
        is.na(
          c(
            first0,
            firsth,
            latest0,
            latesth
          )
        )
      )
    ){
      next
    }

    p <- cli_data$pub_ym[i]

    period <- ifelse(
      p <= 202002,
      "Pre-COVID",
      ifelse(
        p <= 202112,
        "COVID",
        "Post-COVID"
      )
    )

    out <- rbind(
      out,
      data.frame(
        target_ym = ym0,
        pub_ym = p,
        period = period,
        horizon = h,
        first = firsth - first0,
        latest = latesth - latest0
      )
    )
  }

  out
}

first_latest_h1 <- make_first_latest_change(
  cli_release,
  1
)

first_latest_h3 <- make_first_latest_change(
  cli_release,
  3
)

first_latest_h6 <- make_first_latest_change(
  cli_release,
  6
)


first_latest_corr <- data.frame(
  期間 = c("1か月", "3か月", "6か月"),
  観測数 = c(
    nrow(first_latest_h1),
    nrow(first_latest_h3),
    nrow(first_latest_h6)
  ),
  相関係数 = c(
    cor(first_latest_h1$first, first_latest_h1$latest, use = "complete.obs"),
    cor(first_latest_h3$first, first_latest_h3$latest, use = "complete.obs"),
    cor(first_latest_h6$first, first_latest_h6$latest, use = "complete.obs")
  )
)

table2_display <- first_latest_corr
table2_display$相関係数 <- sprintf(
  "%.2f",
  table2_display$相関係数
)

knitr::kable(
  table2_display,
  caption = "表2　初回公表値と最新ヴィンテージから計算したCLI変化の相関",
  align = c("c", "c", "c"),
  row.names = FALSE
)

plot_first_latest <- function(
  d,
  h
){

  lim <- range(
    c(
      d$first,
      d$latest
    ),
    na.rm = TRUE
  )

  period_cols <- c(
    "Pre-COVID" = "steelblue4",
    "COVID" = "firebrick2",
    "Post-COVID" = "darkgreen"
  )

  plot(
    d$first,
    d$latest,
    pch = 19,
    cex = 1.35,
    col = period_cols[d$period],
    xlim = lim,
    ylim = lim,
    asp = 1,
    xlab = "CLI first",
    ylab = "CLI latest",
    main = paste0(
      "h=",
      h
    )
  )

  abline(
    0,
    1
  )

  r_all <- cor(
    d$first,
    d$latest,
    use = "complete.obs"
  )

  usr <- par("usr")

  text(
    usr[2] -
      0.06 * (
        usr[2] -
        usr[1]
      ),
    usr[3] +
      0.08 * (
        usr[4] -
        usr[3]
      ),
    labels = sprintf(
      "%.2f",
      r_all
    ),
    adj = c(1, 0)
  )

  legend(
    "topleft",
    legend = c(
      "Pre-COVID",
      "COVID",
      "Post-COVID"
    ),
    col = period_cols[
      c(
        "Pre-COVID",
        "COVID",
        "Post-COVID"
      )
    ],
    pch = 19,
    bty = "n",
    cex = 0.9
  )
}

par(
  mfrow = c(1, 3),
  mar = c(4.2, 4.2, 3.0, 1.0)
)

plot_first_latest(
  first_latest_h1,
  1
)

plot_first_latest(
  first_latest_h3,
  3
)

plot_first_latest(
  first_latest_h6,
  6
)

par(
  mfrow = c(1, 1)
)
```
```{r, results="asis"}
knitr::kable(
  table2_display,
  caption = "表2　初回公表値と最新ヴィンテージから計算したCLI変化の相関",
  align = c("c", "c", "c"),
  row.names = FALSE
)
```



```{r, include=FALSE}
cli_release$direction_rt <- ifelse(
  cli_release$delta_rt > 0,
  1,
  ifelse(
    cli_release$delta_rt < 0,
    -1,
    0
  )
)

cli_release$direction_latest <- ifelse(
  cli_release$delta_latest > 0,
  1,
  ifelse(
    cli_release$delta_latest < 0,
    -1,
    0
  )
)

cli_release$direction_label <- ifelse(
  cli_release$direction_rt == 1,
  "上昇",
  ifelse(
    cli_release$direction_rt == -1,
    "下降",
    "横ばい"
  )
)
```

```{r, include=FALSE}
valid_direction <- (
  cli_release$direction_rt != 0 &
  cli_release$direction_latest != 0 &
  !is.na(cli_release$direction_rt) &
  !is.na(cli_release$direction_latest)
)

cli_release$direction_stable <- (
  cli_release$direction_rt ==
  cli_release$direction_latest
)

direction_stability <- data.frame(
  評価対象月数 = sum(valid_direction),
  方向一致月数 = sum(
    cli_release$direction_stable[valid_direction]
  ),
  方向一致率 = mean(
    cli_release$direction_stable[valid_direction]
  )
)

```

```{r, include=FALSE}
direction_changed <- cli_release[
  valid_direction &
  !cli_release$direction_stable,
  c(
    "target_ym",
    "pub_ym",
    "delta_rt",
    "delta_latest",
    "direction_rt",
    "direction_latest"
  )
]

```

```{r, include=FALSE}
n <- nrow(cli_release)

cli_release$signal_2m <- 0
cli_release$signal_3m <- 0

for(i in 2:n){

  x <- cli_release$direction_rt[
    (i - 1):i
  ]

  if(
    all(!is.na(x)) &&
    all(x == 1)
  ){
    cli_release$signal_2m[i] <- 1
  }

  if(
    all(!is.na(x)) &&
    all(x == -1)
  ){
    cli_release$signal_2m[i] <- -1
  }
}

for(i in 3:n){

  x <- cli_release$direction_rt[
    (i - 2):i
  ]

  if(
    all(!is.na(x)) &&
    all(x == 1)
  ){
    cli_release$signal_3m[i] <- 1
  }

  if(
    all(!is.na(x)) &&
    all(x == -1)
  ){
    cli_release$signal_3m[i] <- -1
  }
}
```

```{r, include=FALSE}
persist_summary <- data.frame(
  シグナル = c(
    "2か月連続上昇",
    "2か月連続下降",
    "3か月連続上昇",
    "3か月連続下降"
  ),
  回数 = c(
    sum(cli_release$signal_2m == 1, na.rm = TRUE),
    sum(cli_release$signal_2m == -1, na.rm = TRUE),
    sum(cli_release$signal_3m == 1, na.rm = TRUE),
    sum(cli_release$signal_3m == -1, na.rm = TRUE)
  )
)

```

```{r, include=FALSE}
make_ci_data <- function(x, label){

  d <- data.frame(
    ym = as.numeric(
      unlist(
        x[-1, 1]
      )
    ),
    ci = as.numeric(
      unlist(
        x[-1, 2]
      )
    )
  )

  d$date <- ym_to_date(
    d$ym
  )

  d$label <- label

  d <- d[
    order(d$ym),
  ]

  d
}

ci1 <- make_ci_data(
  ci_c1,
  "CI_c"
)
```

```{r, include=FALSE}
direction_accuracy_publication <- function(
  ci_data,
  cli_data,
  signal_name = "direction_rt",
  horizons = 1:6
){

  out <- data.frame()

  for(h in horizons){

    for(i in 1:nrow(cli_data)){

      signal <- cli_data[[signal_name]][i]

      if(
        is.na(signal) ||
        signal == 0
      ){
        next
      }

      p <- cli_data$pub_ym[i]

      i0 <- match(
        p,
        ci_data$ym
      )

      ih <- match(
        add_months_ym(
          p,
          h
        ),
        ci_data$ym
      )

      if(
        is.na(i0) ||
        is.na(ih)
      ){
        next
      }

      ci_change <- (
        ci_data$ci[ih] -
        ci_data$ci[i0]
      )

      ci_direction <- sign(
        ci_change
      )

      if(
        is.na(ci_direction) ||
        ci_direction == 0
      ){
        next
      }

      out <- rbind(
        out,
        data.frame(
          target_ym = cli_data$target_ym[i],
          pub_ym = p,
          horizon = h,
          signal = signal,
          ci_change = ci_change,
          ci_direction = ci_direction,
          hit = (
            signal == ci_direction
          )
        )
      )
    }
  }

  out
}
```

```{r, include=FALSE}
dir1_ci1 <- direction_accuracy_publication(
  ci1,
  cli_release,
  "direction_rt",
  1:6
)

summarize_accuracy <- function(x, label, signal_label){

  do.call(
    rbind,
    lapply(
      sort(unique(x$horizon)),
      function(h){

        d <- x[
          x$horizon == h,
        ]

        data.frame(
          CI系列 = label,
          シグナル = signal_label,
          予測先月数 = h,
          評価月数 = nrow(d),
          一致月数 = sum(d$hit),
          方向一致率 = mean(d$hit)
        )
      }
    )
  )
}

single_direction_summary <- summarize_accuracy(
  dir1_ci1,
  "CI_c",
  "単月方向"
)
```

```{r, include=FALSE}
dir2_ci1 <- direction_accuracy_publication(
  ci1,
  cli_release,
  "signal_2m",
  1:6
)

dir3_ci1 <- direction_accuracy_publication(
  ci1,
  cli_release,
  "signal_3m",
  1:6
)

persistent_direction_summary <- rbind(
  summarize_accuracy(
    dir2_ci1,
    "CI_c",
    "2か月連続"
  ),
  summarize_accuracy(
    dir3_ci1,
    "CI_c",
    "3か月連続"
  )
)
```

```{r, include=FALSE}
summarize_by_signal <- function(x, label, signal_label){

  out <- data.frame()

  for(h in sort(unique(x$horizon))){

    for(s in c(-1, 1)){

      d <- x[
        x$horizon == h &
        x$signal == s,
      ]

      if(nrow(d) == 0){
        next
      }

      out <- rbind(
        out,
        data.frame(
          CI系列 = label,
          シグナル種別 = signal_label,
          CLI方向 = ifelse(
            s == 1,
            "上昇",
            "下降"
          ),
          予測先月数 = h,
          評価月数 = nrow(d),
          方向一致率 = mean(d$hit)
        )
      )
    }
  }

  out
}

signal_side_summary <- rbind(
  summarize_by_signal(
    dir1_ci1,
    "CI_c",
    "単月方向"
  ),
  summarize_by_signal(
    dir2_ci1,
    "CI_c",
    "2か月連続"
  ),
  summarize_by_signal(
    dir3_ci1,
    "CI_c",
    "3か月連続"
  )
)
```

```{r, include=FALSE}
cli_release$turn_signal_2m <- 0

for(i in 2:nrow(cli_release)){

  if(
    cli_release$signal_2m[i] != 0 &&
    cli_release$signal_2m[i - 1] !=
    cli_release$signal_2m[i]
  ){
    cli_release$turn_signal_2m[i] <-
      cli_release$signal_2m[i]
  }
}

cli_turns <- cli_release[
  cli_release$turn_signal_2m != 0,
  c(
    "target_ym",
    "pub_ym",
    "pub_date",
    "turn_signal_2m"
  )
]

cli_turns$転換方向 <- ifelse(
  cli_turns$turn_signal_2m == 1,
  "上昇転換",
  "下降転換"
)

```

```{r, include=FALSE}
make_ci_turns <- function(ci_data){

  d <- ci_data

  d$delta <- c(
    NA,
    diff(d$ci)
  )

  d$direction <- sign(
    d$delta
  )

  d$signal_2m <- 0

  for(i in 2:nrow(d)){

    x <- d$direction[
      (i - 1):i
    ]

    if(
      all(!is.na(x)) &&
      all(x == 1)
    ){
      d$signal_2m[i] <- 1
    }

    if(
      all(!is.na(x)) &&
      all(x == -1)
    ){
      d$signal_2m[i] <- -1
    }
  }

  d$turn <- 0

  for(i in 2:nrow(d)){

    if(
      d$signal_2m[i] != 0 &&
      d$signal_2m[i - 1] !=
      d$signal_2m[i]
    ){
      d$turn[i] <- d$signal_2m[i]
    }
  }

  d[
    d$turn != 0,
    c(
      "ym",
      "date",
      "turn"
    )
  ]
}

ci1_turns <- make_ci_turns(
  ci1
)
```

```{r, include=FALSE}
turning_lead <- function(
  cli_turns,
  ci_turns,
  label,
  max_horizon = 12
){

  out <- data.frame()

  for(i in 1:nrow(cli_turns)){

    p <- cli_turns$pub_ym[i]
    s <- cli_turns$turn_signal_2m[i]

    cand <- ci_turns[
      ci_turns$turn == s &
      ci_turns$ym >= p,
    ]

    if(nrow(cand) == 0){
      next
    }

    lead <- ym_to_index(
      cand$ym[1]
    ) - ym_to_index(
      p
    )

    if(
      lead >= 0 &&
      lead <= max_horizon
    ){

      out <- rbind(
        out,
        data.frame(
          CI系列 = label,
          CLI公表月 = p,
          CLI転換 = ifelse(
            s == 1,
            "上昇転換",
            "下降転換"
          ),
          CI転換月 = cand$ym[1],
          先行月数 = lead
        )
      )
    }
  }

  out
}

turn_lead_ci1 <- turning_lead(
  cli_turns,
  ci1_turns,
  "CI_c"
)

turn_lead_table <- turn_lead_ci1
```

```{r, include=FALSE}
turn_lead_summary <- do.call(
  rbind,
  lapply(
    unique(turn_lead_table$CI系列),
    function(z){

      d <- turn_lead_table[
        turn_lead_table$CI系列 == z,
      ]

      data.frame(
        CI系列 = z,
        対応転換数 = nrow(d),
        平均先行月数 = mean(
          d$先行月数,
          na.rm = TRUE
        ),
        中央先行月数 = median(
          d$先行月数,
          na.rm = TRUE
        )
      )
    }
  )
)

```

```{r, include=FALSE}
period_from_pub <- function(pub_ym){

  ifelse(
    pub_ym <= 202002,
    "Pre-COVID",
    ifelse(
      pub_ym <= 202112,
      "COVID",
      "Post-COVID"
    )
  )
}

add_period <- function(x){

  x$period <- period_from_pub(
    x$pub_ym
  )

  x
}

dir1_ci1 <- add_period(dir1_ci1)
dir2_ci1 <- add_period(dir2_ci1)
dir3_ci1 <- add_period(dir3_ci1)

summarize_period <- function(
  x,
  label,
  signal_label
){

  periods <- c(
    "Pre-COVID",
    "COVID",
    "Post-COVID"
  )

  out <- data.frame()

  for(p in periods){

    for(h in sort(unique(x$horizon))){

      d <- x[
        x$period == p &
        x$horizon == h,
      ]

      if(nrow(d) == 0){
        next
      }

      out <- rbind(
        out,
        data.frame(
          CI系列 = label,
          シグナル = signal_label,
          period = p,
          予測先月数 = h,
          評価月数 = nrow(d),
          方向一致率 = mean(d$hit)
        )
      )
    }
  }

  out
}

period_accuracy <- rbind(
  summarize_period(
    dir1_ci1,
    "CI_c",
    "単月方向"
  ),
  summarize_period(
    dir2_ci1,
    "CI_c",
    "2か月連続"
  ),
  summarize_period(
    dir3_ci1,
    "CI_c",
    "3か月連続"
  )
)
```

```{r, results="asis"}
table3_turn <- turn_lead_table[
  ,
  c(
    "CLI公表月",
    "CLI転換",
    "CI転換月",
    "先行月数"
  )
]

names(table3_turn) <- c(
  "CLI公表月",
  "CLI転換",
  "CI_c転換月",
  "先行月数"
)

knitr::kable(
  table3_turn,
  caption = "表3　リアルタイムCLI転換シグナルとCI_c簡易転換点の対応",
  align = c(
    "c",
    "c",
    "c",
    "c"
  ),
  row.names = FALSE
)
```

```{r, fig.show="hold", fig.width=8.0, fig.height=5.5, out.width="100%", results="asis"}
accuracy_summary_ci_c <- rbind(
  summarize_accuracy(
    dir1_ci1,
    "CI_c",
    "単月方向"
  ),
  summarize_accuracy(
    dir2_ci1,
    "CI_c",
    "2か月連続"
  ),
  summarize_accuracy(
    dir3_ci1,
    "CI_c",
    "3か月連続"
  )
)

table3_source <- accuracy_summary_ci_c[
  accuracy_summary_ci_c$予測先月数 %in% c(1, 3, 6),
  c(
    "シグナル",
    "予測先月数",
    "方向一致率"
  )
]

table3_data <- reshape(
  table3_source,
  idvar = "シグナル",
  timevar = "予測先月数",
  direction = "wide"
)

names(table3_data) <- c(
  "シグナル",
  "1か月先",
  "3か月先",
  "6か月先"
)

for(j in 2:4){
  table3_data[[j]] <- sprintf(
    "%.3f",
    table3_data[[j]]
  )
}

table3_data <- table3_data[
  match(
    table3_data$シグナル,
    c(
      "単月方向",
      "2か月連続",
      "3か月連続"
    )
  ),
]

knitr::kable(
  table3_data,
  caption = "表4　リアルタイム方向シグナルの方向一致率（CI_c）",
  align = c(
    "l",
    "c",
    "c",
    "c"
  ),
  row.names = FALSE
)

plot(
  range(
    accuracy_summary_ci_c$予測先月数
  ),
  c(0, 1),
  type = "n",
  xlab = "Months after publication",
  ylab = "Direction accuracy",
  main = "Direction accuracy by signal: CI_c"
)

abline(
  h = 0.5,
  lty = 3
)

sigs <- c(
  "単月方向",
  "2か月連続",
  "3か月連続"
)

ltys <- c(1, 2, 3)
pchs <- c(19, 17, 15)

for(i in seq_along(sigs)){

  di <- accuracy_summary_ci_c[
    accuracy_summary_ci_c$シグナル == sigs[i],
  ]

  lines(
    di$予測先月数,
    di$方向一致率,
    type = "b",
    lty = ltys[i],
    pch = pchs[i]
  )
}

legend(
  "topright",
  legend = sigs,
  lty = ltys,
  pch = pchs,
  bty = "n"
)
```

**図3　方向シグナル別の方向一致率（CI_c）**


## 本文掲載図：COVID-19前後の方向予測精度

```{r, fig.cap="図4　COVID-19前後の方向一致率（2か月連続シグナル、CI_c）"}
plot_period_accuracy <- function(
  ci_name,
  signal_name,
  title_text
){

  d <- period_accuracy[
    period_accuracy$CI系列 == ci_name &
    period_accuracy$シグナル == signal_name,
  ]

  periods <- c(
    "Pre-COVID",
    "COVID",
    "Post-COVID"
  )

  plot(
    range(d$予測先月数),
    c(0, 1),
    type = "n",
    xlab = "Months after publication",
    ylab = "Direction accuracy",
    main = title_text
  )

  abline(
    h = 0.5,
    lty = 3
  )

  for(i in seq_along(periods)){

    p <- periods[i]

    z <- d[
      d$period == p,
    ]

    lines(
      z$予測先月数,
      z$方向一致率,
      type = "b",
      lty = i,
      pch = i
    )
  }

  legend(
    "topright",
    legend = periods,
    lty = seq_along(periods),
    pch = seq_along(periods),
    bty = "n"
  )
}

plot_period_accuracy(
  "CI_c",
  "2か月連続",
  "Persistent signal by period: CI_c"
)
```



```{r, include=FALSE}
vintage_decomp <- data.frame()

for(j in 2:length(vintage_ym)){

  ym_t <- vintage_ym[j]
  ym_tm1 <- add_months_ym(
    ym_t,
    -1
  )

  i_t <- match(
    ym_t,
    target_ym
  )

  i_tm1 <- match(
    ym_tm1,
    target_ym
  )

  if(
    is.na(i_t) ||
    is.na(i_tm1)
  ){
    next
  }

  cli_t_r <- cli_mat[
    i_t,
    j
  ]

  cli_tm1_r <- cli_mat[
    i_tm1,
    j
  ]

  cli_tm1_rm1 <- cli_mat[
    i_tm1,
    j - 1
  ]

  if(
    any(
      is.na(
        c(
          cli_t_r,
          cli_tm1_r,
          cli_tm1_rm1
        )
      )
    )
  ){
    next
  }

  new_information <- (
    cli_t_r -
    cli_tm1_r
  )

  revision_previous <- (
    cli_tm1_r -
    cli_tm1_rm1
  )

  total_update <- (
    cli_t_r -
    cli_tm1_rm1
  )

  vintage_decomp <- rbind(
    vintage_decomp,
    data.frame(
      target_ym = ym_t,
      pub_ym = add_months_ym(
        ym_t,
        2
      ),
      pub_date = ym_to_date(
        add_months_ym(
          ym_t,
          2
        )
      ),
      新規方向情報 = new_information,
      前月値の改定 = revision_previous,
      公表間の総変化 = total_update,
      分解誤差 = total_update -
        new_information -
        revision_previous
    )
  )
}
```

```{r, fig.cap=c("補助図S1　ヴィンテージ更新の時系列分解","補助図S2　新規方向情報と前月値改定の4象限")}

plot(
  vintage_decomp$pub_date,
  vintage_decomp$新規方向情報,
  type = "l",
  lty = 1,
  xlab = "Publication date",
  ylab = "CLI change",
  main = "Vintage update decomposition over time"
)

lines(
  vintage_decomp$pub_date,
  vintage_decomp$前月値の改定,
  lty = 2
)

abline(
  h = 0,
  lty = 3
)

legend(
  "topright",
  legend = c(
    "New information",
    "Revision of previous month"
  ),
  lty = c(1, 2),
  bty = "n"
)

plot(
  vintage_decomp$前月値の改定,
  vintage_decomp$新規方向情報,
  xlab = "Revision of previous month",
  ylab = "New information",
  main = "Quadrants of vintage update"
)

abline(
  h = 0,
  v = 0,
  lty = 3
)

```

```{r, include=FALSE}
vintage_decomp_summary <- data.frame(
  指標 = c(
    "新規方向情報",
    "前月値の改定",
    "公表間の総変化"
  ),
  平均 = c(
    mean(vintage_decomp$新規方向情報, na.rm = TRUE),
    mean(vintage_decomp$前月値の改定, na.rm = TRUE),
    mean(vintage_decomp$公表間の総変化, na.rm = TRUE)
  ),
  平均絶対値 = c(
    mean(abs(vintage_decomp$新規方向情報), na.rm = TRUE),
    mean(abs(vintage_decomp$前月値の改定), na.rm = TRUE),
    mean(abs(vintage_decomp$公表間の総変化), na.rm = TRUE)
  ),
  標準偏差 = c(
    sd(vintage_decomp$新規方向情報, na.rm = TRUE),
    sd(vintage_decomp$前月値の改定, na.rm = TRUE),
    sd(vintage_decomp$公表間の総変化, na.rm = TRUE)
  )
)
```

```{r, include=FALSE}
make_heij_data <- function(
  ci_data,
  cli_data,
  horizon
){

  out <- data.frame()

  for(i in 1:nrow(cli_data)){

    p <- cli_data$pub_ym[i]

    i0 <- match(
      p,
      ci_data$ym
    )

    im1 <- match(
      add_months_ym(
        p,
        -1
      ),
      ci_data$ym
    )

    ih <- match(
      add_months_ym(
        p,
        horizon
      ),
      ci_data$ym
    )

    if(
      is.na(i0) ||
      is.na(im1) ||
      is.na(ih)
    ){
      next
    }

    out <- rbind(
      out,
      data.frame(
        target_ym = cli_data$target_ym[i],
        pub_ym = p,
        pub_date = cli_data$pub_date[i],
        horizon = horizon,
        y = ci_data$ci[ih] -
          ci_data$ci[i0],
        dci = ci_data$ci[i0] -
          ci_data$ci[im1],
        cli_rt = cli_data$delta_rt[i],
        cli_latest = cli_data$delta_latest[i],
        outcome_ym = add_months_ym(
          p,
          horizon
        )
      )
    )
  }

  out
}

rolling_heij <- function(
  d,
  min_train = 24
){

  out <- data.frame()

  for(i in 1:nrow(d)){

    p <- d$pub_ym[i]

    train <- d[
      d$outcome_ym <= p &
      d$pub_ym < p &
      complete.cases(
        d[, c(
          "y",
          "dci",
          "cli_rt",
          "cli_latest"
        )]
      ),
    ]

    if(nrow(train) < min_train){
      next
    }

    test <- d[i, ]

    if(
      any(
        is.na(
          test[, c(
            "dci",
            "cli_rt",
            "cli_latest"
          )]
        )
      )
    ){
      next
    }

    fit_ar <- lm(
      y ~ dci,
      data = train
    )

    fit_cli_rt <- lm(
      y ~ dci + cli_rt,
      data = train
    )

    fit_cli_latest <- lm(
      y ~ dci + cli_latest,
      data = train
    )

    pred_ar <- as.numeric(
      predict(
        fit_ar,
        newdata = test
      )
    )

    pred_cli_rt <- as.numeric(
      predict(
        fit_cli_rt,
        newdata = test
      )
    )

    pred_cli_latest <- as.numeric(
      predict(
        fit_cli_latest,
        newdata = test
      )
    )

    gamma_rt <- coef(
      fit_cli_rt
    )["cli_rt"]

    gamma_latest <- coef(
      fit_cli_latest
    )["cli_latest"]

    out <- rbind(
      out,
      data.frame(
        pub_ym = p,
        pub_date = test$pub_date,
        horizon = test$horizon,
        n_train = nrow(train),
        adj_r2_ar = summary(fit_ar)$adj.r.squared,
        adj_r2_cli_rt = summary(fit_cli_rt)$adj.r.squared,
        adj_r2_cli_latest = summary(fit_cli_latest)$adj.r.squared,
        delta_adj_r2_rt = summary(fit_cli_rt)$adj.r.squared -
          summary(fit_ar)$adj.r.squared,
        delta_adj_r2_latest = summary(fit_cli_latest)$adj.r.squared -
          summary(fit_ar)$adj.r.squared,
        gamma_rt = gamma_rt,
        gamma_latest = gamma_latest,
        actual = test$y,
        pred_ar = pred_ar,
        pred_cli_rt = pred_cli_rt,
        pred_cli_latest = pred_cli_latest,
        err_ar = test$y - pred_ar,
        err_cli_rt = test$y - pred_cli_rt,
        err_cli_latest = test$y - pred_cli_latest,
        forecast_revision = pred_cli_latest -
          pred_cli_rt
      )
    )
  }

  out
}
```

```{r, include=FALSE}
heij_results <- data.frame()

for(h in 1:6){

  d1 <- make_heij_data(
    ci1,
    cli_release,
    h
  )

  r1 <- rolling_heij(
    d1
  )

  if(nrow(r1) > 0){
    r1$CI系列 <- "CI_c"
    heij_results <- rbind(
      heij_results,
      r1
    )
  }
}
```

```{r, include=FALSE}
heij_summary <- do.call(
  rbind,
  lapply(
    split(
      heij_results,
      list(
        heij_results$CI系列,
        heij_results$horizon
      ),
      drop = TRUE
    ),
    function(d){

      data.frame(
        CI系列 = d$CI系列[1],
        予測先月数 = d$horizon[1],
        予測回数 = nrow(d),
        平均自由度修正済R2_AR = mean(
          d$adj_r2_ar,
          na.rm = TRUE
        ),
        平均自由度修正済R2_CLI = mean(
          d$adj_r2_cli_rt,
          na.rm = TRUE
        ),
        平均R2改善幅 = mean(
          d$delta_adj_r2_rt,
          na.rm = TRUE
        ),
        RMSE_AR = sqrt(
          mean(
            d$err_ar^2,
            na.rm = TRUE
          )
        ),
        RMSE_CLI = sqrt(
          mean(
            d$err_cli_rt^2,
            na.rm = TRUE
          )
        ),
        MAE_AR = mean(
          abs(d$err_ar),
          na.rm = TRUE
        ),
        MAE_CLI = mean(
          abs(d$err_cli_rt),
          na.rm = TRUE
        )
      )
    }
  )
)

heij_summary$RMSE比 <- (
  heij_summary$RMSE_CLI /
  heij_summary$RMSE_AR
)

heij_summary$MAE比 <- (
  heij_summary$MAE_CLI /
  heij_summary$MAE_AR
)
```

```{r, fig.show="hold", fig.width=10.0, fig.height=5.5, out.width="100%", results="asis"}
heij_summary_ci_c <- heij_summary[
  heij_summary$CI系列 == "CI_c",
]

table4_data <- heij_summary_ci_c[
  heij_summary_ci_c$予測先月数 %in% c(1, 3, 6),
  c(
    "予測先月数",
    "平均R2改善幅",
    "RMSE_AR",
    "RMSE_CLI",
    "RMSE比"
  )
]

names(table4_data) <- c(
  "予測先",
  "Δadj.R²",
  "RMSE（AR）",
  "RMSE（CLI）",
  "RMSE比"
)

for(j in 2:5){
  table4_data[[j]] <- sprintf(
    "%.3f",
    table4_data[[j]]
  )
}

table4_data$予測先 <- paste0(
  table4_data$予測先,
  "か月"
)

knitr::kable(
  table4_data,
  caption = "表5　AR型ベンチマークとCLIモデルの逐次予測比較（CI_c）",
  align = c(
    "c",
    "c",
    "c",
    "c",
    "c"
  ),
  row.names = FALSE
)

par(mfrow = c(1, 2))

plot(
  heij_summary_ci_c$予測先月数,
  heij_summary_ci_c$平均R2改善幅,
  type = "b",
  pch = 19,
  xlab = "Forecast horizon",
  ylab = "Average adjusted R-squared gain",
  main = "Average fit gain by horizon: CI_c"
)
abline(
  h = 0,
  lty = 3
)

plot(
  heij_summary_ci_c$予測先月数,
  heij_summary_ci_c$RMSE比,
  type = "b",
  pch = 19,
  xlab = "Forecast horizon",
  ylab = "RMSE(CLI) / RMSE(AR)",
  main = "Relative forecast error by horizon: CI_c"
)
abline(
  h = 1,
  lty = 3
)

par(mfrow = c(1, 1))
```

**図5　CLI追加による当てはまり改善と相対RMSE（CI_c）**




```{r, include=FALSE}
stark_summary <- do.call(
  rbind,
  lapply(
    split(
      heij_results,
      list(
        heij_results$CI系列,
        heij_results$horizon
      ),
      drop = TRUE
    ),
    function(d){

      data.frame(
        CI系列 = d$CI系列[1],
        予測先月数 = d$horizon[1],
        予測回数 = nrow(d),
        RMSE_RealTime = sqrt(
          mean(
            d$err_cli_rt^2,
            na.rm = TRUE
          )
        ),
        RMSE_Latest = sqrt(
          mean(
            d$err_cli_latest^2,
            na.rm = TRUE
          )
        ),
        MAE_RealTime = mean(
          abs(d$err_cli_rt),
          na.rm = TRUE
        ),
        MAE_Latest = mean(
          abs(d$err_cli_latest),
          na.rm = TRUE
        ),
        平均予測改定幅 = mean(
          d$forecast_revision,
          na.rm = TRUE
        ),
        平均絶対予測改定幅 = mean(
          abs(d$forecast_revision),
          na.rm = TRUE
        )
      )
    }
  )
)

stark_summary$RMSE比 <- (
  stark_summary$RMSE_Latest /
  stark_summary$RMSE_RealTime
)

stark_summary$MAE比 <- (
  stark_summary$MAE_Latest /
  stark_summary$MAE_RealTime
)
```

```{r, fig.width=10.0, fig.height=7.0, out.width="100%", fig.cap="補助図S3　2か月先逐次推計における当てはまり改善とCLI係数の推移"}
d_h2 <- heij_results[
  heij_results$CI系列 == "CI_c" &
  heij_results$horizon == 2,
]

par(mfrow = c(2, 1), mar = c(4.2, 4.4, 2.5, 1.0))

plot(
  d_h2$pub_date,
  d_h2$delta_adj_r2_rt,
  type = "l",
  xlab = "Publication date",
  ylab = "Adjusted R-squared gain",
  main = "Rolling fit gain: CI_c, h = 2"
)
abline(h = 0, lty = 3)

plot(
  d_h2$pub_date,
  d_h2$gamma_rt,
  type = "l",
  xlab = "Publication date",
  ylab = "CLI coefficient",
  main = "Rolling CLI coefficient: CI_c, h = 2"
)
abline(h = 0, lty = 3)

par(mfrow = c(1, 1))
```

```{r, fig.cap=c("補助図S4　ヴィンテージ選択に対するRMSEの感応度","補助図S5　予測値の平均絶対改定幅")}
plot_stark_summary <- function(
  value_name,
  ylab_text,
  main_title,
  reference_value = NULL
){

  d <- stark_summary[
    stark_summary$CI系列 == "CI_c",
  ]

  plot(
    range(d$予測先月数),
    range(d[[value_name]], na.rm = TRUE),
    type = "b",
    pch = 19,
    xlab = "Forecast horizon",
    ylab = ylab_text,
    main = main_title
  )

  if(!is.null(reference_value)){
    abline(
      h = reference_value,
      lty = 3
    )
  }
}

plot_stark_summary(
  "RMSE比",
  "RMSE(Latest) / RMSE(Real-time)",
  "Vintage sensitivity of RMSE",
  reference_value = 1
)

plot_stark_summary(
  "平均絶対予測改定幅",
  "Mean absolute forecast revision",
  "Average forecast revision by horizon"
)
```

```{r, fig.width=10.0, fig.height=5.5, out.width="100%", fig.cap="補助図S6　2か月先予測におけるlatest-availableとreal-timeの予測値差"}
d_h2 <- heij_results[
  heij_results$CI系列 == "CI_c" &
  heij_results$horizon == 2,
]

plot(
  d_h2$pub_date,
  d_h2$forecast_revision,
  type = "l",
  xlab = "Publication date",
  ylab = "Forecast revision (Latest - Real-time)",
  main = "Forecast revision over time: CI_c, h = 2"
)
abline(h = 0, lty = 3)
```

```{r, fig.width=10.0, fig.height=5.8, out.width="100%", fig.cap="補助図S7　2か月先予測における実績値とreal-time・latest-available予測値"}
plot(
  d_h2$pub_date,
  d_h2$actual,
  type = "l",
  lwd = 1.6,
  xlab = "Publication date",
  ylab = "CI_c change",
  main = "Actual and forecast values: CI_c, h = 2"
)
lines(d_h2$pub_date, d_h2$pred_cli_rt, lty = 2)
lines(d_h2$pub_date, d_h2$pred_cli_latest, lty = 3)
abline(h = 0, lty = 3)
legend(
  "topright",
  legend = c("Actual", "Real-time CLI forecast", "Latest-available CLI forecast"),
  lty = c(1, 2, 3),
  lwd = c(1.6, 1, 1),
  bty = "n"
)
```

## 再現上の注意

- `data/兵庫cliデータ.xlsx` をリポジトリ内の `data` フォルダに置く。
- 必要なRパッケージは `openxlsx`、`knitr` である。
- 本文掲載図は図1～図5、本文掲載表は表1～表5である。
- 補助図S1～S7は、紙幅の都合で本文から割愛した第3章の分析結果を電子資料として示す。

